臺灣基隆地方法院刑事判決　　　　　　　 96年度訴字第598號
公　訴　人　臺灣基隆地方法院檢察署檢察官
被　　　告　乙○○
上列被告因偽造文書等案件，經檢察官提起公訴（96年度偵字第
3257號）本院判決如下︰
    主  文
乙○○意圖為自己不法之所有，以不正方法由自動付款設備取得
他人之物，處有期徒刑陸月，如易科罰金以新台幣壹仟元折算壹
日，減為有期徒刑參月，如易科罰金以新台幣壹仟元折算壹日。
被訴行使偽造私文書部分無罪；被訴竊盜部分公訴不受理。
    事  實
一、乙○○意圖為自己不法所有，於民國96年3月7日前某日，在
    基隆市○○區○○路259巷52之2號3 樓住處，竊取其母甲○
    ○所有之基隆復興路郵局第00000000000000號帳戶之存摺、
    印章、提款卡（親屬間竊盜部分業據甲○○撤回告訴）後，
    即自民國96年3月7 日（起訴書誤載自95年12月5日）起至96
    年5月30 日間，接續多次持上開提款卡在基隆市內各處自動
    櫃員機內輸入密碼（即其母生日）而盜領其母甲○○之存款
    ，前後共盜領新台幣0000000元（起訴書誤載0000000元）。
二、案經甲○○告訴由基隆市警察局第四分局移送臺灣基隆地方
    法院檢察署檢察官偵查起訴。
    理  由
壹、有罪部分
一、訊據被告乙○○於警訊、偵查及本院審理時對於竊取其母提
    款卡藉以利用自動櫃員機盜領其母甲○○之存款等情均坦承
    不諱，核與證人甲○○於偵查及本院審理時證述內容相符，
    並有基隆復興路郵局第00000000000000號帳戶存摺交易紀錄
    影本附卷可參，被告之自白與事實相符，可以採信。被告此
    部分之犯行事證明確，應依法論科。
二、核被告乙○○所為，係犯刑法第339 條之2第1項之以不正方
    法由自動付款設備取得他人之物罪。被告多次持其母之提款
    卡在基隆市內各處自動櫃員機內輸入密碼而盜領其母存款之
    犯行，係屬一犯意、利用同一犯罪機會，接續多次行為，侵
    害同一法益，為接續犯，屬單純一罪。爰審酌被告坦承犯行
    ，事後已取得其母原諒並願意每月返還盜領之存款等犯罪後
    態度，量處如主文所示之刑，並諭知易科罰金之折算標準。
三、又被告行為後，中華民國九十六年罪犯減刑條例業於96 年7
    月4日公布，並自同年7月16日起施行，依該條例第2條第1項
    3款規定：犯罪在96年4月24日以前者，除中華民國九十六年
    罪犯減刑條例另有規定外，有期徒刑、拘役或罰金，減其刑
    期或金額2分之1，且依本條例應減刑之罪，未經判決確定者
    ，於裁判時，減其宣告刑。依前項規定裁判時，應於判決主
    文同時諭知其宣告刑及減得之刑，同條例第7 條亦有明定。
    再按犯最重本刑為5 年以下有期徒刑以下之刑之罪，依本條
    例規定減為6 月以下有期徒刑、拘役者，應於為減刑裁判時
    ，併諭知易科罰金折算之標準，中華民國九十六年罪犯減刑
    條例第9 條復有明定，且減刑後之易科罰金或易服勞役之折
    算標準，仍宜照原標準定之，此觀之法院辦理九十六年度減
    刑案件應行注意事項第16點規定即明。查本件被告所犯上述
    罪之犯罪日期，在96 年4月24日前，且符合上述減刑條例得
    予減刑之規定，故爰於宣告刑後諭知其減得之刑，並諭知易
    科罰金之折算標準。
貳、無罪部分
一、公訴意旨以：被告乙○○於95年12月間，竊取其母甲○○所
    有之基隆復興路郵局第00000000000000號帳戶之存摺、印章
    、提款卡，持往上開郵局偽填提款單，盜蓋印文於其上，交
    付郵局人員持以行使偽造之提款單，盜領存款，因認被告所
    為，涉犯刑法第216 條、第210條笫1項之行使偽造私文書罪
    嫌。
二、按犯罪事實，應依證據認定之，無證據不得推定其犯罪事實
    ；不能證明被告犯罪者，應諭知無罪之判決，刑事訴訟法第
    154條第2項、第301條第1項分別定有明文；而事實之認定，
    應憑證據，如未能發現相當證據，或證據不足以證明，自不
    能以推測或擬制之方法，為裁判基礎；倘積極證據不足為不
    利於被告事實之認定，即應為有利於被告之認定，更不必有
    何有利之證據（最高法院40年臺上字第86號、30年上字第81
    6號判例意旨參照）。
三、公訴意旨認被告涉有上揭罪嫌，無非係以證人甲○○於警詢
    、偵查中之證述內容及存摺交易紀錄表為其主要論據。訊據
    被告堅決否認有偽造提款單臨櫃提款，辯稱：「只有用提款
    卡去領錢，沒有到郵局臨櫃偽造提款單去提款」等語。
四、經查：證人甲○○到院具結證稱：「郵局的帳戶在95年8 月
    23日、95年9月20 日陸續有錢匯入我的帳戶，這是我先生過
    世的勞保及保險金的錢。後來我有買新光保險公司的基金，
    並同意新光公司固定從該帳戶每個月扣1 萬元，後來新光公
    司固定每月扣款時，電話通知我帳戶內沒有錢，我才發現帳
    戶內的錢被提款光。至於5 張臨櫃領錢的提款單是我的字跡
    ，印章也是我的，是我去領的，我記性不好，之前沒有看到
    提款單所以忘記了。」等語，核與被告前開辯解相符，且經
    本院當庭諭知證人甲○○書寫「0000000000」、「壹、貳、
    參、拾萬元整」等字跡，經當庭勘驗比對卷附提款單上提款
    之金額欄所載之筆跡結果，兩者字跡相符，有本院96年9月1
    3 日審判筆錄在卷可考，堪認證人前開證述內容與事實相符
    ，可以採信。此外，復查無其他積極之證據，足證被告涉犯
    公訴人所指之行使偽造私文書犯行，衡諸首開法條及判例要
    旨，自應為被告無罪之諭知。
參、公訴不受理部分
一、公訴意旨另以：被告乙○○意圖為自己不法所有，於95年12
    月初某日，在基隆市○○區○○路259巷52之2號3 樓，竊取
    其母甲○○所有之基隆復興路郵局第00000000000000號帳戶
    之存摺、印章、提款卡，因認被告涉犯刑法第320條笫1項之
    竊盜罪嫌。
二、按告訴乃論之罪，告訴人於第一審辯論終結前得撤回其告訴
    ，又告訴經撤回者，應諭知不受理之判決，刑事訴訟法第23
    8條第1項、第303條第3款定有明文。
三、查本件告訴人甲○○告訴被告乙○○竊盜案件，公訴人認係
    觸犯刑法第320條第1項之竊盜罪，依同法第324條第2項之規
    定，於直系血親之間犯竊盜罪者，須告訴乃論。茲據告訴人
    具狀撤回告訴，有撤回告訴狀在卷可稽，依照首開說明，此
    部分應為不受理判決之諭知。
據上論斷，應依刑事訴訟法第299條第1項前段、第301條笫1項、
303條笫3款，刑法第339條之2第1項、第41條第1項前段，刑法施
行法第1條之1，中華民國96年罪犯減刑條例第2條第1 項第3款、
第7條、第9條，判決如主文。
本案經檢察官丙○○到庭執行職務。
中　　華　　民　　國　　96　　年　　9　　月　　26　　日
                  刑事第四庭審判長法  官    齊  潔
                                  法  官    王慧惠
                                  法  官    何怡穎
以上正本證明與原本無異。
對於本件判決如有不服，應於收受送達後10日內向本院提出上訴
書狀，上訴於臺灣高等法院，並按他造當事之人數附具繕本。
中　　華　　民　　國　　96　　年　　9　　月　　26　　日
                                  書記官    鄭梅君
附錄論罪法條
刑法第339條之2
意圖為自己或第三人不法之所有，以不正方法由自動付款設備取
得他人之物者，處3年以下有期徒刑、拘役或1萬元以下罰金。
以前項方法得財產上不法之利益或使第三人得之者，亦同。
